【裁判字號】    98,簡上,496
【裁判日期】    980910
【裁判案由】    詐欺
【裁判全文】
臺灣桃園地方法院刑事判決             98年度簡上字第496號
上  訴  人
即  被  告  乙○○
                      之3
上列上訴人即被告因詐欺案件，不服本院於民國98年4 月27日所
為之九十八年度桃簡字第七八五號第一審刑事簡易判決（聲請簡
易判決處刑案號：九十七年度偵字第二三七八四號），提起上訴
，本院管轄第二審合議庭判決如下：
    主  文
上訴駁回。
    事  實
一、乙○○可預見提供金融機構帳戶之存摺、金融卡及密碼予他
    人使用，可能幫助不詳犯罪集團作為犯罪行為之工具，竟不
    違其本意而基於幫助詐欺之不確定故意，於民國97年7 月間
    某日，在桃園縣中壢市內壢火車站，將其所有聯邦商業銀行
    公館分行帳號000000000000號帳戶之存摺、金融卡及密碼，
    交予兩名真實姓名年籍不詳之詐欺集團成年男性成員做為犯
    罪工具。嗣該兩名男性成員及其所屬之詐欺集團，共同意圖
    為自己不法之所有，於97年7月25日晚間6時27分前某時許，
    致電甲○○，佯以甲○○先前在雅虎網路購物時，誤遭設定
    為分期付款，需依其指示至自動提款機操作以取消設定，致
    甲○○陷於錯誤，於同日晚間7時24分許及7時26分許，分別
    將新臺幣（下同）六萬八千元及二千元共計七萬元匯入乙○
    ○上開帳戶內。嗣因甲○○發現有異，經查證後始知受騙，
    遂報警處理，經警循線查獲。
二、案經甲○○告訴暨桃園縣政府警察局中壢分局報請臺灣桃園
    地方法院檢察署檢察官偵查後聲請簡易判決處刑。
    理  由
一、證據能力：
（一）按證人依法應具結而未具結者，其證言不得作為證據，刑
      事訴訟法第一百五十八條之三定有明文。又被害人乃被告
      以外之人，本質上屬於證人，其陳述被害經過，亦應依人
      證之法定偵查、審判程式具結，方得作為證據（最高法院
      九十三年度台上字第六五七八號判例要旨參照）。查證人
      即告訴人甲○○於偵查中證述被害經過時，已滿十六歲而
      無刑事訴訟法第一百八十六條不得令具結之事由存在，依
      前揭判例要旨，檢察官本應依人證之法定程式命告訴人甲
      ○○具結，其證詞方得作為證據，惟依上開偵查筆錄之記
      載，檢察官並未曉諭告訴人甲○○具結，且卷內亦無證人
      結文供參，依上開說明，告訴人甲○○於偵查中之證述即
      無證據能力。
（二）次按被告以外之人於審判外之陳述，雖不符刑事訴訟法第
      一百五十九條之一至第一百五十九條之四之規定，而經當
      事人於審判程序同意作為證據，法院審酌該言詞陳述或書
      面陳述作成時之情況，認為適當者，亦得為證據；當事人
      、代理人或辯護人於法院調查證據時，知有刑事訴訟法第
      一百五十九條第一項不得為證據之情形，而未於言詞辯論
      終結前聲明異議者，視為有前項之同意，刑事訴訟法第一
      百五十九條之五定有明文。本件認定事實所引用之供述證
      據，被告於本院行準備程序時同意有證據能力（見本院卷
      第17頁），且迄本院言詞辯論終結前，對上開證據不予爭
      執，亦未聲明異議，本院審酌前開證據查無有何違反法定
      程序取得之情形，亦無顯有不可信與不得作為證據等情，
      應認為有證據能力。
（三）至其餘非供述證據，本院亦查無有何違反法定程序取得之
      情形，亦應認有證據能力。
二、訊據被告固坦承有申辦上開帳戶，並在桃園縣中壢市中壢火
    車站將上開帳戶之存摺、金融卡及密碼交予兩名真實姓名年
    籍不詳之成年男子等情，惟矢口否認有幫助詐欺之犯行，辯
    稱：伊是依自由時報所刊登之應徵業務員廣告求職時，因對
    方要求伊提供存摺、金融卡及密碼等資料以供查核其信用，
    故伊始交付之，伊亦係遭到詐騙云云。經查：
（一）告訴人甲○○就其於上開時、地，遭詐欺集團成員以事實
      欄所載事由行騙，致其陷於錯誤，而分別將六萬八千元及
      二千元，共計七萬元之款項，匯入被告所申設之上開帳戶
      乙情，於警詢時指訴歷歷（見偵查卷第9 至10頁），並有
      告訴人甲○○之匯款單據、聯邦商業銀行公館分行97年12
      月15日（97）聯公館字第0230號函及所附開戶資料與存摺
      存款明細表在卷可稽（見偵查卷第25頁、第27至第45頁）
      ，且依前述聯邦商業銀行存摺存款明細表所示，告訴人甲
      ○○所匯入之款項，於匯入後已全數遭人提領一空，是被
      告申辦之上開帳戶確已供詐欺集團作為實施詐欺告訴人甲
      ○○財物犯行之用，殆無疑義。
（二）被告雖以上開情詞置辯，惟查，金融帳戶為個人理財工具
      ，亦事關財產權益之保障，其與存戶之印鑑章、提款卡及
      密碼結合，其專屬性、私密性更形提高，自有妥為保管及
      防止他人任意使用之必要，如非熟識或深得信賴之人，應
      無輕易交付上開資料之理。且近年來各種詐欺犯罪類型層
      出不窮，為掩飾不法行徑，避免執法人員循線查緝，詐騙
      集團多利用人頭帳戶作為犯罪所得金額存、提款之用，已
      廣為媒體所披露，並為政府宣導之重點，故個人之金融帳
      戶如落入不明人士手中，極易被利用為與財產犯罪有關之
      犯罪工具，亦為一般人生活上所應有之認識，被告既已成
      年，衡情應可懷疑並預見將其帳戶之提款卡及密碼等資料
      交予他人，可能供不法詐騙份子用以詐使他人將款項匯入
      後，再加以提領之用。況依被告於偵查中供稱：我之前的
      工作都沒有要求我提金融卡、密碼等語（見偵查卷第50頁
      ），則此次應徵之人竟一反常態地要求被告提供帳戶之提
      款卡及密碼，理應使被告有所質疑，然被告竟仍將其所有
      之其帳戶之提款卡及密碼等資料交給不詳之人，已與常情
      有悖。是衡諸常情，被告對交付上開帳戶予不詳之人可能
      供作詐騙他人財物之物乙情，應有預見，則其仍將上開帳
      戶之金融卡及密碼交付予兩名真實姓名年籍不詳之詐騙集
      團成年男性成員，依卷內事證，雖無證據證明被告知悉詐
      騙被害人之犯罪集團成員如何犯罪，或被告與犯罪集團成
      員間有何共同正犯關係，惟被告既無從知悉且無法掌握帳
      戶是否遭人非法使用，則該等犯罪集團成員將被告提供之
      上開帳戶供作提領不法詐騙款項之用，顯然為被告所可預
      見且不違反被告之本意，被告自有幫助詐欺取財之不確定
      故意甚明。
（三）又雇主即使有查核被告信用狀況或過去薪資轉帳等情之必
      要，惟衡諸常情，存摺或過去之薪資資料方有相關數據可
      供雇主查核，而金融卡上除發卡銀行及帳號等資料外，即
      使能藉由自動提款機讀取存款餘額，然並無法顯示過去之
      交易紀錄，自不足以作為徵信之工具，況被告於本院審理
      時尚供稱：對方叫我給他不要有存款的帳戶等語（見本院
      卷第27頁），益徵被告所交付之金融卡及密碼，非供查核
      其債信之用，是被告所辯交付金融卡及密碼等係為供查核
      其信用云云，實難採信。
（四）綜上所述，被告所辯僅係飾卸之詞，要無足採，本件事證
      明確，被告犯行堪以認定，應依法論科。
三、按刑法上之幫助犯，係對於犯罪與正犯有共同之認識，而以
    幫助之意思，對於正犯資以助力，而未參與實施犯罪之行為
    者而言（最高法院七十五年度台上字第一五○九號、八十八
    年度台上字第一二七○號判決意旨參照），故如未參與實施
    犯罪構成要件之行為，且係出於幫助之意思提供助力，即屬
    幫助犯，而非共同正犯。本件被告提供上開帳戶之金融卡及
    密碼予兩位真實姓名年籍不詳之詐騙集團成年男性成員，使
    該二名成年男性成員與所屬詐騙集團得施用詐術令告訴人甲
    ○○陷於錯誤，因而匯款至上開帳戶內，是被告所為係參與
    詐欺罪構成要件以外之行為，且在無證據證明被告係以正犯
    而非以幫助犯之犯意參與犯罪之情形下，應認被告所為係幫
    助犯而非正犯行為。是核被告所為，係犯刑法第三十條第一
    項前段、第三百三十九條第一項之幫助詐欺取財罪。又被告
    以幫助之意思，參與構成要件以外之行為，為幫助犯，爰依
    刑法第三十條第二項規定，按正犯之刑減輕之。另被告交付
    兩名真實姓名年籍不詳之詐騙集團成年男性成員之上開帳戶
    金融卡，雖係供本件犯罪所用，惟因已交付予他人使用，且
    依卷存資料亦無從證明被告尚有保有所有權之意思，堪認已
    非屬被告所有，是該等物品不予宣告沒收，併予敘明。原審
    以被告犯罪事證明確，適用刑法第三十條第一項前段、第二
    項、第三百三十九條第一項、第四十一條第一項前段，刑法
    施行法第一條之一第一項、第二項前段，量處有期徒刑三月
    ，並諭知易科罰金以一千元折算一日，核其認事用法均無不
    合，量刑亦無不當。
四、本件被告不服原判決，提起上訴猶否認犯罪，辯稱：本案是
    其自行到內壢派出所報案而非經警循線查獲云云。然查，本
    件告訴人甲○○於97年7 月25日發覺受騙後，即已至臺南市
    警察局第六分局灣裡派出所報案，有前述之告訴人甲○○警
    詢筆錄在卷供參，而被告係於同年10月15日始到桃園縣政府
    警察局中壢分局內壢派出所接受詢問，是其所辯本件乃伊自
    行到內壢派出所報案而非經警循線查獲云云，亦不足採。則
    其上訴理由仍執前詞否認犯罪，指摘原判決不當，求予撤銷
    改判，核無理由，應予駁回。
據上論斷，應依刑事訴訟法第四百五十五條之一第一項、第三項
、第三百六十八條，判決如主文。
本案經檢察官周芝君到庭執行職務。
中    華    民    國    98  年    9     月    10    日
                  刑事第十二庭審判長法  官  魏于傑
                                    法  官  許雅婷
                                    法  官  李文娟
本件不得上訴。
以上正本證明與原本無異。
                                    書記官  蕭秀蓉
中    華    民    國    98    年    9     月    15    日
附錄本案論罪科刑法條全文：
刑法第三百三十九條第一項


司法院資訊處製作；財團法人民間司法改革基金會備份。
